【裁判字號】    97,撤緩,22
【裁判日期】    970820
【裁判案由】    撤銷緩刑
【裁判全文】
臺灣基隆地方法院刑事裁定              97年度撤緩字第22號
聲  請  人  臺灣基隆地方法院檢察署檢察官
受  刑  人  甲○○
上列聲請人因受刑人即被告犯侵占、違反公司法等案件，聲請撤
銷緩刑之宣告（97年度執聲字第478號），本院裁定如下：
    主  文
聲請駁回。
    理  由
一、聲請意旨略稱：受刑人即被告甲○○前犯侵占案件，經臺灣
    臺北地方法院於民國95年4月7日以95年矚易字第1848號判決
    有期徒刑10月，緩刑3年，並於95年5月10日確定在案。乃受
    刑人竟於緩刑前之93年3月間，為求不法私人暴利，辦理虛
    假之驗資證明文件，經臺灣臺北地方法院於97年2月27日，
    以97年度簡字第97號違反公司法罪判處有期徒刑4月、減為
    有期徒刑2月確定，足見並非一時失慮，且更違反先前以被
    告「經此教訓，當知所惕勵，應無再犯之虞」而判處緩刑之
    基本目的。核受刑人之所為，合於刑法第75條之1所定得撤
    銷緩刑宣告之原因，爰依刑事訴訟法第476條規定，聲請撤
    銷該緩刑之宣告等語。
二、按緩刑之宣告應撤銷者，由受刑人所在地或其最後住所地之
    地方法院檢察官聲請該法院裁定之。刑事訴訟法第476條定
    有明文。又「緩刑前因故意犯他罪，而在緩刑期內受得易科
    罰金之有期徒刑、拘役或罰金之宣告確定者」，足認原宣告
    之緩刑難收其預期效果，而有執行刑罰之必要者，得撤銷其
    宣告，刑法第75條之1第1項第2款固有明定。惟考其立法意
    旨，即「... 二關於緩刑之撤銷，現行法第75條第1項固已
    設有兩款應撤銷緩刑之原因；至得撤銷緩刑之原因，則僅於
    保安處分章內第93條第3項與撤銷假釋合併加以規定，體例
    上不相連貫，實用上亦欠彈性。... 爰參酌上開立法例【即
    德國、奧地利現行立法例】增訂本條，於第1項分設4款裁量
    撤銷之原因，其理由如次：(一)現行關於緩刑前或緩刑期間故
    意犯他罪，而在緩刑期內受得易科罰金之有期徒刑之宣告者
    ，列為應撤銷緩刑之事由，因認過於嚴苛，而排除第75條應
    撤銷緩刑之事由，移列至得撤銷緩刑事由，俾使『法官依被
    告再犯情節，而裁量是否撤銷先前緩刑之宣告』；其次，如
    有前開事由，但判決宣告拘役、罰金時，可見行為人仍未見
    悔悟，有列為得撤銷緩刑之事由，以資彈性適用，爰於第1
    項第1款、第2款增訂之。... 三本條採用『裁量撤銷主義』
    ，賦與法院撤銷與否之權限，特於第1項規定實質要件為『
    足認原宣告之緩刑難收其預期效果，而有執行刑罰之必要』
    ，供作審認之標準。... 」核亦足見，於上揭「得」撤銷緩
    刑之情形，法官應依職權本於合目的性之裁量，妥適審酌被
    告所犯前後數罪間，關於法益侵害之性質、再犯之原因、違
    反法規範之情節是否重大、被告主觀犯意所顯現之惡性及其
    反社會性等情，是否已使前案原為促使惡性輕微之被告或偶
    發犯、初犯改過自新而宣告之緩刑，已難收其預期之效果，
    而確有執行刑罰之必要，此與刑法第75條第1項所定2款要件
    有一具備，即毋庸再行審酌其他情狀，應逕予撤銷緩刑之情
    形，尚有不同。
三、茲受刑人即被告甲○○前犯侵占案件，經臺灣臺北地方法院
    於995年4月7日，以95年度矚易字第1848號判決有期徒刑10
    月、緩刑3年，並於95年5月10日判決確定（以下簡稱「臺灣
    臺北地方法院95年度矚易字第1848號判決」為「前案判決」
    ）。乃於緩刑前之93年3月間，又故意違反公司法罪之案件
    ，致經臺灣臺北地方法院於緩刑期間之97年2月27日，以97
    年度簡字第97號判決有期徒刑4月、減為有期徒刑2月，並於
    97年4月29日判決確定（以下簡稱「臺灣臺北地方法院97年
    度簡字第97號判決」為「後案判決」）。此固經本院職權核
    閱首開前、後二案判決內容無誤，並有臺灣高等法院被告前
    案紀錄表在卷可考。惟查：(甲)首開「前案判決」雖為「緩刑
    3年」之宣告，然則未一併為「緩刑期內付保護管束」之諭
    知；換言之，「前案判決」確定以後，迄無任何「緩刑期內
    付保護管束」事項之執行。是自客觀以言，本院首即無從憑
    以為「原緩刑之宣告究否足收其預期效果」之審酌；(乙)其次
    ，細繹首開前、後二案之判決內容，核亦足見受刑人後案之
    犯罪時間（93年3月間），尚與其前案之犯罪時間（94年4月
    8日）相當；由此可知，受刑人應非於「前案偵、審程式中
    」再犯「後案」。觀其再犯情節，當已非可與「歷經『前案
    偵、審程式』猶不知警惕者」等量齊觀。遑論受刑人於緩刑
    期前所犯違反公司法罪之案件，既經「後案判決」判處有期
    徒刑4月（減為有期徒刑2月），核亦足見其犯罪情節尚非嚴
    重。尤有進者，「前案判決」併對受刑人為「緩刑3年」之
    宣告以後，受刑人迄今概無其它不法情事（參見卷附臺灣高
    等法院被告前案紀錄表之記載），由此反推，更顯見受刑人
    自「前案進入偵審程式時」起，即未再犯罪或對司法機關顯
    現出藐視之心態。是倘以之與「前案偵、審程式中再犯罪者
    」相較，受刑人之惡性及其再犯可能自屬尤低，難認原宣告
    之緩刑將因後案之宣判而難收預期效果，並有執行刑罰之必
    要。(丙)末以，聲請人除首開前、後二案之刑事判決以外，亦
    不能釋明「原宣告之緩刑難收其預期效果，而有執行刑罰必
    要」之實質要件。綜上，因認本件顯然未備刑法第75條之1
    第1項第2款之實質要件；從而，首開聲請，不能准許，應予
    駁回。
四、依刑事訴訟法第220 條，裁定如主文。
中    華    民    國    97    年    8     月    20    日
                  刑事第四庭法  官    何怡穎
以上正本證明與原本無異。
對於本件裁定如有不服，應於收受送達後5 日內，向本院提出抗
告書狀，敘述抗告之理由，抗告於臺灣高等法院。
中    華    民    國    97    年    8     月    20    日
                            書記官    鄭梅君


司法院資訊處製作；財團法人民間司法改革基金會備份。
